臺灣板橋地方法院刑事判決　　　　　　　95年度訴字第3958號
公　訴　人　臺灣板橋地方法院檢察署檢察官
被　　　告　甲○○
上列被告因違反毒品危害防制條例案件，經檢察官提起公訴（九
十五年度毒偵字第七五六三號），本院判決如下：
    主  文
甲○○施用第一級毒品，處有期徒刑拾月；又施用第二級毒品，
處有期徒刑肆月。應執行有期徒刑壹年。
    事  實
一、甲○○前於民國八十七年、九十年間因施用毒品案件，經臺
    灣嘉義地方法院檢察署檢察官聲請臺灣嘉義地方法院分別以
    八十七年度毒聲字第四七三號、九十年度毒聲字第一一一四
    號裁定送觀察、勒戒後，均認無繼續施用毒品之傾向，分別
    於八十七年十一月七日、九十一年二月四日觀察、勒戒執行
    完畢釋放，並經同署檢察官於八十七年十一月七日以八十七
    年度偵字第六五一五號不起訴處分、九十一年二月五日以九
    十年度毒偵字第一二八二號不起訴處分確定。又於九十五年
    八月間因施用第二級毒品安非他命案件，經本院於九十五年
    十二月二十九日以九十五年度簡字第七六０六號判處有期徒
    刑三月，如易科罰金以新台幣一千元折算一日（嗣於九十六
    年二月二日確定，於同年三月二十九日易科罰金執行完畢）
    。
二、詎甲○○不思悔改，明知海洛因、安非他命分別係毒品危害
    防制條例所規定之第一級、第二級毒品，不得非法持有、施
    用，竟於上開觀察、勒戒執行完畢釋放後五年內，基於施用
    第一級毒品海洛因之犯意，於九十五年十一月六日凌晨零時
    三十分許為警查獲後採尿前二十六小時內某時（為警查獲後
    至採尿前之人身自由受公權力拘束之時間應予扣除），在不
    詳地點，以不詳方式，非法施用第一級毒品海洛因一次；另
    基於施用第二級毒品安非他命之犯意，於九十五年十一月五
    日晚間七、八時許（起訴書略載同日為警採尿前九十六小時
    內某時），在臺北縣三重市國光汽車車站附近某公園之公廁
    內（起訴書略載不詳地點），以將毒品安非他命置於玻璃球
    吸食器內點火加熱燒烤產生白煙吸聞之方式，非法施用第二
    級毒品安非他命一次。嗣於九十五年十一月六日凌晨零時三
    十分許，在臺北縣三重市○○路十一號六樓之上格飯店六０
    八室，甲○○與姚皓中、高得榮（上開二人另案審理）同為
    警查獲，並經上述三人同意搜索後，扣得姚皓中所有之海洛
    因八小包（共計淨重三點二五公克）、安非他命十小包（共
    計淨重六點四七公克）、海洛因殘渣袋十個、安非他命淺渣
    袋九個、電子磅秤二台、吸食器五支、分裝勺六支及分裝袋
    三十七個，再經警採集甲○○之尿液送驗，結果呈毒品海洛
    因代謝物嗎啡、安非他命類陽性反應，始查悉上情。
三、案經臺北縣政府警察局三重分局報請臺灣板橋地方法院檢察
    署檢察官偵查起訴。
    理  由
一、訊據被告甲○○固坦承有於上揭時、地施用第二級毒品安非
    他命之事實不諱，惟矢口否認有被訴施用第一級毒品海洛因
    之犯行，辯稱：伊沒有施用海洛因，也不知道為何警察所採
    尿液會驗出嗎啡反應，可能是姚皓中他們先在現場用吸管分
    裝海洛因，而伊到現場後從冰箱拿飲料出來喝時，就使用姚
    皓中他們分裝毒品的吸管出來用，伊的尿液才會被驗出海洛
    因反應云云。經查：
(一)被告施用第二級毒品安非他命犯行部分，業據被告於本院審
    理中供承在卷，且被告經警查獲所採集尿液經送鑑定，亦呈
    安非他命類陽性反應，有臺灣檢驗科技股份有限公司九十五
    年十一月十七日（檢體編號0000000000號）濫用
    藥物尿液檢驗報告及姓名、代碼對照表各一紙在卷可稽，則
    被告自白於九十五年十一月五日晚間七、八時許施用安非他
    命之犯行，核與事實相符，應足採信。是被告施用安非他命
    之犯行，堪以認定。
(二)被告雖矢口否認有施用第一級毒品海洛因之犯行，然查被告
    於九十五年十一月六日為警查獲後所採尿液，經送臺灣檢驗
    科技股份有限公司，以EIA 酵素免疫分析法初步檢驗，再以
    GC/MS 氣相層析質譜儀法確認檢驗結果，確呈海洛因代謝物
    嗎啡陽性反應乙節，有上開濫用藥物尿液檢驗報告（嗎啡濃
    度高達六千四百三十ｎｇ/ ｍｌ）附卷可稽。又按海洛因經
    注射或吸入人體後，約百分之八十於二十四小時內自尿中排
    出，一般而言，尿液中能否驗出嗎啡陽性反應與其投與量、
    投與途徑、採尿時間、個人體質及檢測方法之靈敏度有關，
    國外曾有文獻報導注射六毫克之海洛因鹽酸鹽，其代謝物嗎
    啡之平均可檢出時限約為二十六小時，業經行政院衛生署藥
    物食品檢驗局於八十一年九月八日以藥檢壹字第八一一四八
    八五號函述綦詳。再參諸海洛因係由嗎啡經化學合成之半人
    工合成品，其毒性倍於嗎啡，其施打或吸食後經人體代謝作
    用而分解成毒性較低之嗎啡，而於尿液中被檢測出，故吸食
    或施打海洛因或嗎啡在尿液中均以嗎啡形態被檢測出，經行
    政院衛生署藥物食品檢驗局上揭函文敘明，復觀以目前一般
    常見施用之毒品皆係海洛因，甚少或甚至未見有施用鴉片或
    嗎啡者。本件被告為警所採之尿液既呈嗎啡陽性反應，且前
    揭尿液檢測除以酵素免疫分析法（EIA） 初步檢驗外，並以
    氣相層析質譜儀（GC/MS） 分析法檢驗確認，應可排除偽陽
    性反應之可能。足徵被告於九十五年十一月六日凌晨零時三
    十分許為警查獲後採尿前二十六小時內之某時點（惟應扣除
    為警查獲後，人身自由受公權力拘束無從施用毒品之時間）
    ，確有施用第一級毒品海洛因之犯行，至為灼然。至被告空
    言辯稱：伊到查獲現場後從冰箱拿飲料出來喝時，有使用姚
    皓中他們分裝毒品的吸管出來用，伊的尿液才會被驗出海洛
    因反應云云，惟本件查獲現場扣案之吸管，有部分業經削尖
    或截短，亦有部分供作吸食器使用，此觀扣案物照片甚明，
    是上開扣案吸管顯難作為飲用飲料時所用，況被告為警查獲
    後所採尿液，經檢驗出其尿液中海洛因代謝物嗎啡之濃度高
    達六千四百三十ｎｇ/ ｍｌ，業如前述，亦難認係如被告所
    辯其因使用分裝海洛因之吸管飲用飲料而誤食該吸管上之殘
    餘海洛因所致，足認被告上開所辯與常情相悖，無非卸責之
    詞，尚非可採。綜上，被告施用第一級毒品海洛因之犯行，
    亦堪以認定。
(三)再被告前於八十七年、九十年間因施用毒品案件，經臺灣嘉
    義地方法院檢察署檢察官聲請臺灣嘉義地方法院分別以八十
    七年度毒聲字第四七三號、九十年度毒聲字第一一一四號裁
    定送觀察、勒戒後，均認無繼續施用毒品之傾向，分別於八
    十七年十一月七日、九十一年二月四日觀察、勒戒執行完畢
    釋放，並經同署檢察官於八十七年十一月七日以八十七年度
    偵字第六五一五號不起訴處分、九十一年二月五日以九十年
    度毒偵字第一二八二號不起訴處分確定。又於九十五年八月
    間因施用第二級毒品安非他命案件，經本院於九十五年十二
    月二十九日以九十五年度簡字第七六０六號判處有期徒刑三
    月，如易科罰金以新台幣一千元折算一日（嗣於九十六年二
    月二日確定，於同年三月二十九日易科罰金執行完畢）等情
    ，有臺灣高等法院被告前案紀錄表附卷可憑。足徵被告係觀
    察、勒戒執行完畢釋放後五年內再犯施用第一級、第二級毒
    品之罪。綜上所述，被告上開所辯均非足採。本案事證明確
    ，被告犯行洵堪認定，應依法論科。
二、論罪科刑：
　　按海洛因、安非他命係毒品危害防制條例第二條第二項第一
　  款、第二款所明定之第一級、第二級毒品，不得非法持有、
    施用。核被告所為，係犯毒品危害防制條例第十條第一項之
    施用第一級毒品海洛因罪，及同條第二項之施用第二級毒品
    安非他命罪。其施用第一級毒品海洛因前持有海洛因，及施
    用第二級毒品安非他命前持有安非他命之低度行為，均應為
    施用海洛因、安非他命之高度行為所吸收，不另論罪。被告
    所犯上開二罪間，犯意各別，構成要件互殊，應分論併罰。
    爰審酌被告前有施用第二級毒品之犯罪科刑紀錄（見卷附臺
    灣高等法院被告前案紀錄表），素行不佳，其犯罪之動機、
    目的、手段，施用毒品戕害一己身心健康，兼衡被告大學畢
    業之智識程度（見警詢筆錄記載），及其犯後飾詞否認犯行
    之態度等一切情狀，分別量處如主文所示之刑，並定其應執
    行刑，以資儆懲。至扣案之海洛因八小包、安非他命十小包
    、海洛因殘渣袋十個、安非他命淺渣袋九個、電子磅秤二台
    、吸食器五支、分裝勺六支及分裝袋三十七個等物，被告否
    認係其所有之物，並供稱上開毒品、吸食工具均係同案被查
    獲之姚皓中所有等語，核與姚皓中於卷附扣押物品目錄表所
    有人（持有人、保管人）欄上簽名捺印表示該扣案物係其所
    有之情形相符，復無其他證據足以證明上開扣案毒品、吸食
    工具等物係被告所有或供其所施用之物，亦難認與被告本案
    施用毒品之犯行有何關聯性，自不予宣告沒收或沒收銷燬，
    是公訴意旨就上開扣案物請求宣告沒收銷燬一節，尚嫌無據
    ，併予敘明。
據上論斷，應依刑事訴訟法第二百九十九條第一項前段，毒品危
害防制條例第十條第一項、第二項，刑法第十一條前段、第五十
一條第五款，判決如主文。
本案經檢察官黃怡華到庭執行職務。
中　　華　　民　　國　　96　　年　　4 　　月　　23　　日
                  刑事第十六庭  審判長法　官  白光華
                                      法　官  曾淑娟
                                      法　官  楊志雄
以上正本證明與原本無異。
如不服本判決應於送達後十日內向本院提出上訴狀。
                                      書記官   陳春銘
中　　華　　民　　國　　96　　年　　4 　　月　　23　　日
附錄本案論罪科刑法條全文：
毒品危害防制條例第十條
施用第一級毒品者，處六月以上五年以下有期徒刑。
施用第二級毒品者，處三年以下有期徒刑。
